臺灣基隆地方法院民事判決
                                    111年度家繼簡字第4號
原      告  吳趙林  

被      告  吳趙祥  

            吳趙清  

            吳佰峪  

            吳苡瑄  

上列當事人間分割遺產事件，本院於中華民國111年5月19日言詞
辯論終結，判決如下：
    主      文
被繼承人趙萍所遺如附表一所示之遺產，應予分割如附表一分割
方法欄所示。
訴訟費用由兩造依附表二所示之應繼分比例負擔。
    事實及理由
壹、程序方面：
　㈠按民事訴訟法第255條第1項第2款、第3款規定：訴狀送達後
    ，原告不得將原訴變更或追加他訴，但請求之基礎事實同一
    者、或擴張或減縮應受判決事項之聲明者，不在此限；又原
    告於判決確定前，得撤回訴之全部或一部。但被告已為本案
    之言詞辯論者，應得其同意；訴之撤回應以書狀為之。但於
    期日，得以言詞向法院或受命法官為之；以言詞所為訴之撤
    回，應記載於筆錄，如他造不在場，應將筆錄送達，民事訴
    訟法第262條第1項、第2項、第3項亦分別定有明文。上述規
    定於家事訴訟事件均有準用，家事事件法第51條定有明文。
    本件原告起訴請求分割遺產，原聲明請求㈠被告應協同原告
    就被繼承人坐落於基隆市○○區○○里○○路00巷00號地上建物持
    分全部及郵政存簿儲金（帳號：0000000000000）新台幣（
    下同）411元、郵政定期儲金（帳號：0-00000000）500,000
    元、郵政定期儲金（帳號：0-00000000）500,000元，按原
    告吳趙林應繼分1/5，被告吳趙祥、吳趙清、吳佰峪、吳苡
    瑄應繼分各1/5辦理繼承登記。㈡請求鈞院依上開登記應繼分
    裁判分割。惟原告當庭撤回前述㈠協同辦理繼承登記部分，
    經到庭之被告吳苡瑄表示沒有意見等語，而其餘被告吳趙清
    、吳趙祥、吳佰峪則尚未為本案之言詞辯論，揆諸前揭說明
    ，原告所為撤回，即生合法撤回之效力，合先敘明。
  ㈡被告吳趙祥、吳趙清、吳佰峪、吳苡瑄經合法通知，均未於
    言詞辯論期日到場，核無民事訴訟法第386條各款所列情形
    ，爰依家事事件法第51條準用民事訴訟法第385條第1項前段
    之規定，准原告之聲請，由其一造辯論而為判決。
貳、實體方面：
一、原告起訴主張：被繼承人趙萍於民國110年10月2日往生，遺
    有如附表一所示之遺產，吳趙林等於110年10月15日及110年
    10月17日等多次協議被告吳趙清皆不同意依應繼分繼承遺產
    。另被告吳趙祥、吳佰峪、吳苡瑄於協議中未表任何意見，
    爰依民法第824條規定，請求裁判分割系爭遺產等語，並聲
    明：請求本院就被繼承人附表一所示遺產，按兩造應繼分各
    1/5應繼分裁判分割等語。
二、被告部分：
  ㈠被告吳趙祥、吳佰峪、吳苡瑄表示同意分割，且同意按應繼
    分各1/5之繼承。
  ㈡被告吳趙清則於111年4月7日以書狀表明，被繼承人離世後財
    產均由原告吳趙林夫妻全部掌握，黃金到底有多少，伊沒有
    分到，請鈞院查清楚。喪事費用完全沒收據，統一發票，由
    吳趙林夫妻說了算，也不想把剩餘的分給大家，還想把別人
    的錢挖出來，放進他口袋。問題是分割母親的遺產，不是兄
    弟的遺產，請原告想清楚。
三、原告主張被繼承人趙萍於110年10月2日死亡，遺有系爭遺產
    ，惟兩造無法達成分割協議等情，業據其提出財政部北區國
    稅局遺產稅免稅證明書、除戶戶籍謄本、戶籍謄本、繼承系
    統表、遺產清冊等件為證，自堪信為真實。
四、按繼承人有數人時，在分割遺產前，各繼承人對於遺產全部
    為公同共有；繼承人得隨時請求分割遺產，但法律另有規定
    或契約另有訂定者，不在此限，民法第1151條、第1164條分
    別定有明文。本件兩造均為被繼承人趙萍之繼承人，而被繼
    承人遺有系爭遺產，尚未分割，已如前述，復查無兩造就系
    爭遺產另訂有契約或系爭遺產有不得分割之情形，兩造就系
    爭遺產之分割又迄未達成協議，則原告訴請分割遺產，於法
    即屬有據。
五、次按公同共有物之分割，除法律另有規定外，準用關於共有
    物分割之規定；分割之方法不能協議決定，或於協議決定後
    因消滅時效完成經共有人拒絕履行者，法院得因任何共有人
    之請求，命為下列之分配：以原物分配於各共有人。但各
    共有人均受原物之分配顯有困難者，得將原物分配於部分共
    有人。原物分配顯有困難時，得變賣共有物，以價金分配
    於各共有人；或以原物之一部分分配於各共有人，他部分變
    賣，以價金分配於各共有人，民法第830條第2項、第824條
    第2項分別定有明文。又繼承人欲終止其間之公同共有關係
    ，惟有以分割遺產之方式為之。將遺產之公同共有關係終止
    改為分別共有關係，性質上屬分割遺產方法之一（最高法院
    82年度台上字第748號判決意旨參照）。又民法第1164條所
    定之遺產分割，其目的在於遺產公同共有關係全部之廢止，
    而非個別財產公同共有關係之消滅。所謂應繼分係各繼承人
    對於遺產之一切權利義務，所得繼承之比例，並非對於個別
    遺產之權利比例，因此分割遺產並非按照應繼分比例逐筆分
    配，而應整體考量定適當之分割方法，法院選擇遺產分割之
    方法，應具體斟酌公平原則、各繼承人之利害關係、遺產之
    性質及價格、利用價值、經濟效用、經濟原則及使用現狀、
    各繼承人之意願等相關因素，以為妥適之判決，不受繼承人
    所主張分割方法之拘束。經查：
　㈠本院審酌附表編號1之建物，為木石磚造未辦保存登記之房屋
    ，事實上難以原物分割予兩造使用，若維持分別共有，有違
    經濟效益原則，日後勢必衍生分別共有物之再次分割或分管
    問題，使法律關係複雜化，無法終局實質解消共有關係，本
    院為兼顧兩造權益，且為促進不動產之有效利用，認採取變
    價分割之分割方式將上開不動產予以變價，並由兩造按應繼
    分比例分配所得價金，較屬公平、妥適，爰判決如主文第1
    項所示。
　㈡本件附表編號2-5所示遺產為現金存款，以原物分配並無困難
    ，且以兩造應繼分比例予以分割，亦符合公平原則，故本院
    認系爭遺產依原告主張之分割方法為適當。從而，原告依分
    割遺產之法律關係，請求判決依兩造應繼分之比例分割系爭
    遺產，為有理由，應予准許，爰判決如主文第1項所示。
六、末按因共有物分割、經界或其他性質上類似之事件涉訟，由
    敗訴當事人負擔訴訟費用顯失公平者，法院得酌量情形，命
    勝訴之當事人負擔其一部，民事訴訟法第80條之1 定有明文
    ，此規定亦為家事訴訟事件所準用，觀之家事事件法第51條
    規定即明。本件分割遺產乃具非訟事件之性質，本院斟酌何
    種分割方法較能增進共有物之經濟效益，並兼顧兩造之利益
    ，以決定適當之分割方法，不因何人起訴而有不同，故原告
    請求分割之訴雖有理由，惟由敗訴當事人負擔訴訟費用顯非
    公平，爰由兩造依應繼分比例即附表二所示之比例負擔訴訟
    費用。
七、據上論結，本件原告之訴有理由，依家事事件法第51條、民
    事訴訟法第385條第1項前段、第78條、第80條之1、第85 條
    第1項，判決如主文。
中　　華　　民　　國　　111 　年　　6 　　月　　 1　　日
                  家事法庭法　官　何怡穎　　　　　
以上正本係照原本作成。　　　　　　　　　
如對本判決上訴，須於判決送達後20日之不變期間內，向本院提
出上訴狀。如委任律師提起上訴者，應一併繳納上訴審裁判費。
中　　華　　民　　國　　111 　年　　6 　　月　　 1　　日
                          書記官　葉憶葇
　　　　　　　　　　　　
　　　　　　　　　　　　
附表一：被繼承人之遺產範圍及分割方法（貨幣單位：新臺幣）
編號 種類 名稱(標的) 權利範圍、不動產面積(平方公尺) 或動產金額、數量 分割方法 備註 1 建物 門牌號碼：基隆市○○區○○里○○路00巷00號未辦理保存登記房屋（稅籍編號：00000000000） 權利範圍：全部。 面積：72.20平方公尺。 應予變價分割，變價所得按兩造應繼分比例分配。 本院卷第145頁。 2 存款 中華郵政股份有限公司基隆郵局（帳號00000000） 525元及孳息  由兩造按應繼分比例各5分之1分配。 本院卷第207頁。 3 存款 中華郵政帳戶（局號0000000-0、帳號0000000） 688,079元及孳息  本院卷第157頁。       4 存款 中華郵政帳戶（局號000000-0、帳號000000000） 500,000元及孳息  本院卷第159頁。 5 存款 中華郵政帳戶（局號000000-0、帳號000000000） 500,000元及孳息  本院卷第161頁。 
附表二：應繼分
編號 繼承人 應繼分比例  1 吳趙林 五分之一 2 吳趙祥 五分之一 3 吳趙清 五分之一 4 吳佰峪 五分之一 5 吳苡瑄 五分之一